臺灣臺中地方法院刑事判決　　　　　　　99年度訴字第3106號
公　訴　人　臺灣臺中地方法院檢察署檢察官
被　　　告　廖國良
指定辯護人　本院公設辯護人陳秋靜
上列被告因強盜等案件，經檢察官提起公訴（99年度偵字第1552
0號、99年度毒偵字第2840號），本院判決如下：
    主    文
廖國良竊盜，因脫免逮捕，而當場施以強暴，累犯，處有期徒刑
伍年陸月。又施用第一級毒品，累犯，處有期徒刑拾壹月；扣案
含第一級毒品海洛因殘渣之塑膠鏟管壹支沒收銷燬之。應執行有
期徒刑陸年貳月；扣案含第一級毒品海洛因殘渣之塑膠鏟管壹支
沒收銷燬之。
    犯罪事實
一、廖國良曾因施用毒品案件，經送觀察、勒戒後，認無繼續施
    用毒品之傾向，於民國92年10月31日執行完畢予以釋放；又
    於95年間，因施用毒品案件，經本院以95年訴字第1274號判
    處有期徒刑10月確定，於96年7月1日縮刑期滿執行完畢；再
    於97年間，因施用毒品案件，經本院以97年度訴字第4612號
    判處有期徒刑11月確定，於99年1月14日縮刑期滿執行完畢
    。詎猶不知悔改，為下列犯行：
（一）廖國良與洪利澄（所犯竊盜罪行業經本院以99年度簡字第
      820號判決在案）共同基於意圖為自己不法所有之竊盜犯
      意聯絡，於99年4月30日下午2時10分許，由洪利澄駕駛車
      牌號碼H8-7752號自用小客車搭載廖國良，前往彰化縣福
      興鄉○○村○○路○段121巷20號「慈母宮」，2人佯裝香
      客進入「慈母宮」內，由廖國良以洪利澄自製之鉛片黏板
      竊取添油錢箱內之現金新臺幣（下同）700元，洪利澄則
      在旁把風。得手後，適為廟務人員李吳隨珠發現，廖國良
      見狀，先行跨出廟門欲逃離現場，因李吳隨珠站在其前方
      ，並伸出雙手與之發生拉扯，欲阻擋其離去，廖國良為脫
      逃以脫免逮捕，竟當場將已高齡75歲、身材佝僂之李吳隨
      珠之雙手推開而施強暴，並趁李吳隨珠因受上開強暴被推
      倒在地而不能抗拒之機會，與隨後亦跨出廟門之洪利澄一
      同逃離現場。迨經李吳隨珠報警處理，為警調閱案發時之
      監視錄影畫面，並查詢案發現場疑似犯罪嫌疑人所使用上
      開自用小客車之車籍資料後，始循線查知上情。
（二）廖國良復基於施用第一級毒品海洛因之犯意，於99年6月4
      日下午4時許，在其位於臺中市○區○○路18號住處內，
      以將海洛因摻水置入注射針筒後再注入體內之方式，施用
      第一級毒品海洛因1次。嗣於99年6月4日晚間10時43分許
      ，在彰化縣福興鄉○○村○○路○段489號前，因涉嫌上揭
      竊盜案件為警調查時，主動供出前開施用毒品犯行而自首
      犯罪，並交出含第一級毒品海洛因殘渣之塑膠鏟管1支扣
      案，再於其後本案偵查及審理程序時均到庭接受裁判。
二、案經李吳隨珠訴由彰化縣警察局鹿港分局報告臺灣彰化地方
    法院檢察署檢察官呈請臺灣高等法院臺中分院檢察署檢察長
    核轉臺灣臺中地方法院檢察署檢察官偵查起訴。
    理    由
一、證據能力之說明：按被告以外之人於審判外之陳述，雖不符
    刑事訴訟法第159條之1至同條之4之規定，而經當事人於審
    判程序同意作為證據，法院審酌該言詞陳述或書面陳述作成
    時之情況，認為適當者，亦得為證據；當事人、代理人或辯
    護人於法院調查證據時，知有第159條第1項不得為證據之情
    形，而未於言詞辯論終結前聲明異議者，視為有前項之同意
    ；乃該法第159條之5所明定。查以下判決理由中所載被告以
    外之人於審判外所為陳述經援引為證據者（包括書面陳述，
    但不包括偵查中檢察事務官所製作之勘驗報告），因檢察官
    、被告及其指定辯護人於本案辯論終結前，對於證據能力均
    不爭執，本院審酌各該證據作成時之狀態，也無不法取得之
    情形，且適合作為本案之證據使用，故依上開刑事訴訟法之
    規定，亦均有證據能力。
二、認定犯罪事實所憑之證據及理由：
    訊據被告廖國良雖坦承與同案被告洪利澄駕駛車牌號碼H8-7
    752號自用小客車前往上址「慈母宮」，並進入「慈母宮」
    內，由其以同案被告洪利澄自製之鉛片黏板竊取添油錢箱內
    之現金700元，而由同案被告洪利澄在旁把風之竊盜犯行，
    及前揭如犯罪事實欄一(二)所示之施用第一級毒品海洛因犯行
    ，惟矢口否認前揭準強盜犯行，辯稱：「我的記憶是我走出
    來，老太太（指證人李吳隨珠）看到我把錢放在我的口袋內
    ，就喊說抓賊，然後用手擋向洪利澄，我當時不在老太太的
    手前面，我是站在柱子的旁邊，我跟老太太並沒有身體接觸
    ，老太太是看到洪利澄從裡面衝出來，是洪利澄把老太太推
    倒的，老太太手拿起來是要擋住洪利澄，而我與老太太身體
    間還有空隙，老太太並沒有碰觸到我的身體，洪利澄是在我
    與老太太的中間跑過去的，洪利澄就用右手去推老太太。」
    云云。經查：
（一）關於前揭犯罪事實欄一(一)之部分：查被告廖國良與同案被
      告洪利澄共同至「慈母宮」內竊取添油錢箱內之現金700
      元之竊盜犯行，除據被告廖國良坦承不諱外，復據同案被
      告洪利澄於警詢及偵查中自白不諱，核與「慈母宮」之廟
      務人員即證人李吳隨珠於警詢及偵查中證述遭竊之情節相
      符，且有自「慈母宮」內所設置監視器擷取案發當時被告
      廖國良與同案被告洪利澄行竊過程之監視錄影光碟乙片扣
      案足稽，復有本院於99年12月24日審理時勘驗該監視錄影
      光碟內容所製作之勘驗筆錄在卷可參，足認被告廖國良此
      部分之自白核與事實相符而堪採信，故被告廖國良觸犯刑
      法第320條第1項之竊盜罪，已明確無疑。惟被告廖國良甫
      竊得現金700元後，即為廟務人員即證人李吳隨珠發現，
      其先行跨出廟門欲逃離現場，因證人李吳隨珠站在其前方
      ，並伸出雙手與之發生拉扯，欲阻擋其離去，其為脫免逮
      捕，而當場將已高齡75歲、身材佝僂之證人李吳隨珠之雙
      手推開而施強暴，並趁證人李吳隨珠因受該強暴行為被推
      倒在地而不能抗拒之機會，與隨後亦跨出廟門之同案被告
      洪利澄一同逃離現場等事實，業經證人李吳隨珠於99年7
      月29日偵查中證述：「我於99年4月30日下午3時左右，我
      在『慈母宮』內，我注意到有兩個男子進入『慈母宮』內
      的主廳內要點香，過了5、6分鐘，這兩個男子都沒有走出
      來，我就走進去內廳裏看，我發現到一個男子正站在供桌
      旁的欄桿，面向外面，而另一個男子正站在塞錢箱旁，用
      工具進入箱內黏箱內的鈔票，我趕緊喊抓賊，結果偷錢的
      那個男子，就往我的方向衝過來，並用手把我推倒，我摔
      倒在地上，接著那兩個男子就跑了。」等語明確（見偵查
      卷第38頁）；且上開扣案之監視錄影光碟經本院於99年12
      月24日審理時勘驗該光碟內容結果顯示：「2、自11分18
      秒起至11分44秒止（1）11分18秒起至11分44秒（02時23
      分05秒至02時23分32秒）內容：畫面廟堂外圍走廊，走廊
      內側為廟堂的大門及得通行的側門左右各一扇，連接走廊
      至路面的階梯由石雕隔離，劃分兩處分離獨立的通道，靠
      近大門及兩扇側門之間空地各立有一根石柱。一名婦人《
      即證人李吳隨珠》從走廊右前門口走出，轉向右邊走近廟
      堂側門處，同時伸出右手指向該處。約11分21秒時（2010
      年04月30日02時23分09秒）身著灰色長袖上衣男子《即被
      告廖國良》自廟堂內跑向婦人方向，婦人連倒退一、二步
      ，伸出雙手欲以身軀阻擋該名男子去路，該名男子未改變
      行進方向並以雙手與婦人發生身體接觸，維持約1至2秒。
      身體接觸時，明顯可見婦人身高僅到該名男子肩膀，而身
      著橘色短袖上衣男子《指同案被告洪利澄》尚未靠近。約
      11分23秒（2010年04月30月02時23分12秒），跟在灰色長
      袖上衣男子後面的橘色短袖上衣男子，衝過灰色長袖上衣
      男子與婦人的身旁，婦人雙手高舉、疑似身體重心不穩，
      面朝鏡頭方向，整個身體往右側跌倒在地上，灰色長袖上
      衣男子跟在橘色短袖上衣的男子後方，前後跑下階梯。隨
      即，有1男《即證人李吳隨珠之夫》1女《即證人李吳隨珠
      之妹》從走廊右側門口衝出跑下階梯欲追趕，婦人自行爬
      起，跟著走下階梯。」等情，堪認被告廖國良確有與證人
      李吳隨珠發生身體接觸，而被告廖國良否認與證人李吳隨
      珠間有任何身體接觸，顯不足採。又依同案被告洪利澄於
      99年7月15日偵查中供述：「（問：你們偷香油錢被發現
      後，有沒有與該婦女發生肢體衝突？）沒有。該名婦女發
      現後就呼喊有賊，當時我站在距離該婦女約兩三公尺處，
      我就趕快往另一個方向跑，根本沒有與該婦女有身體接觸
      ，而我當時很緊張，沒有看到廖國良有無與該名婦女有身
      體接觸。」等語（見偵查卷第29頁），暨證人李吳隨珠於
      99年7月29日偵查中復補充證述：「另外一個在把風的男
      子（即同案被告洪利澄），他是跟隨在偷錢的男子（即被
      告廖國良）之後跑出去的，所以他應有看到我被推倒。」
      等語以觀（見偵查卷第39頁），堪認同案被告洪利澄應與
      證人李吳隨珠無任何身體接觸。況證人李吳隨珠於同日偵
      查中已證述其並不認識被告廖國良及同案被告洪利澄2人
      ，且與渠2人間亦無任何金錢往來或債務糾紛，暨證人李
      吳隨珠於同日偵查中與同案被告洪利澄共同在庭，經當庭
      指認後係證述：「（問：推倒你的男子，是否就是今天有
      到庭的洪利澄？）不是，是個子比較瘦的那個，不是今天
      到庭的洪利澄。」等語（見偵查卷第39頁），足見證人李
      吳隨珠應無可能故意迴護同案被告洪利澄而誣指被告廖國
      良，且因證人李吳隨珠係與同案被告洪利澄同庭指認，其
      猶證述同案被告洪利澄並非案發當天將其推倒之男子，是
      證人李吳隨珠亦無誣指被告廖國良之虞。故被告廖國良否
      認有為脫免逮捕而對證人李吳隨珠施強暴行為之辯詞，顯
      不足採。再被告廖國良係身材魁梧、體型壯碩之成年男子
      ，而證人李吳隨珠則係高齡75歲、身材佝僂之老婦人，有
      卷附證人李吳隨珠之年籍資料及上開監視器錄影光碟中證
      人李吳隨珠之身影可參，被告廖國良與證人李吳隨珠發生
      肢體衝突，為掙脫證人李吳隨珠之雙手而脫免逮捕，遂將
      證人李吳隨珠之雙手推開，其在脫免逮捕過程中所施加之
      手段係為不法腕力，自屬強暴手段，而證人李吳隨珠因受
      該強暴手段跌倒在地致無力抗拒，始鬆手任由被告廖國良
      趁此機會逃離，足認證人李吳隨珠當時已達不能抗拒之程
      度，是被告廖國良始能順利脫逃。綜上所述，被告廖國良
      此部分準強盜犯行，洵堪認定。至被告廖國良及其指定辯
      護人於本院審理時聲請傳喚證人李吳隨珠到庭詰問，惟證
      人李吳隨珠於99年12月17日檢附彰化基督教醫院之檢查報
      告乙份具狀陳報稱：其因身體不適，且經彰化基督教醫院
      檢查結果發現其冠狀動脈有狹窄現象，稍有走動，會頭暈
      、心跳加速、氣喘及四肢無力，恐到庭路途勞累，增加身
      體負擔而危及生命等語，而未遵期於本院傳喚之日到庭接
      受詰問，查證人李吳隨珠既已於偵查中明確指認同案被告
      洪利澄並非將其推倒之人，則證人李吳隨珠係與被告廖國
      良發生肢體衝突時遭被告廖國良推開而致其跌倒等情，應
      屬明確，故無再行傳訊證人李吳隨珠之必要，附此敘明。
（二）關於前揭犯罪事實欄一(二)之部分：上揭被告廖國良施用第
      一級毒品海洛因之犯行，除據被告廖國良於警詢、偵查中
      自白外，復據被告廖國良於本院準備程序及審理時均為認
      罪之陳述，且有詮昕科技股份有限公司濫用藥物尿液檢驗
      報告1紙在卷可參，又被告廖國良所有供施用第一級毒品
      海洛因使用之扣案塑膠鏟管1支，經檢驗確含第一級毒品
      海洛因殘渣，亦有卷附之毒品初步檢驗報告足稽，再者，
      被告於92年10月31日觀察勒戒執行完畢釋放後，於5年內
      之95年間，因施用毒品案件經判處罪刑確定，亦有臺灣高
      等法院被告前案紀錄表在卷可查，基上所述，本件事證已
      臻明確，被告施用第一級毒品海洛因之犯行，應堪認定。
三、論罪科刑之說明：
（一）查被告廖國良在與同案被告洪利澄共同竊取「慈母宮」添
      油錢箱內之現金得手後，獨自1人為脫免逮捕，而當場對
      被害人李吳隨珠施強暴，至其不能抗拒而乘機逃離案發現
      場，核其如犯罪事實欄一(一)所為，係犯刑法第329條之準
      強盜罪，應依同法第328條第1項之強盜既遂罪刑責論處（
      就其中之竊盜犯行部分，被告廖國良與同案被告洪利澄之
      間有犯意聯絡及行為分擔，均為共同正犯）。
（二）按海洛因係毒品危害防制條例第2條第2項第1款所稱之第
      一級毒品，不得非法持有、施用。核被告如犯罪事實欄一
      (二)所示之行為，係犯毒品危害防制條例第10條第1項之施
      用第一級毒品罪。其持有第一級毒品後進而施用，其持有
      之低度行為，應為施用之高度行為所吸收，不另論罪。
（三）被告所犯準強盜及施用第一級毒品等2罪間，犯意各別，
      行為互殊，應分論併罰。
（四）又被告曾於97年間，因施用毒品案件，經本院以97年度訴
      字第4612號判處有期徒刑11月確定，於99年1月14日縮刑
      期滿執行完畢等情，有臺灣高等法院被告前案紀錄表、臺
      灣彰化地方法院檢察署刑案資料查註紀錄表等各1份附卷
      可按，其受上述徒刑之執行完畢後，5年以內故意再犯本
      件有期徒刑以上之2罪，均為累犯，各應依刑法第47條第1
      項之規定，就上開所犯2罪，均加重其刑。
（五）再被告施用第一級毒品犯行係被告向警方主動供出而自首
      犯罪，其後再於本案偵查及審理程序時均到庭接受裁判，
      被告此部分犯行既已合於法定自首之要件，自得依刑法第
      62條前段之規定，就所犯施用第一級毒品犯行減輕其刑，
      並先加後減之。
（六）爰審酌被告年輕體健，不思從事正當行業，以獲取生活費
      用，竟為本次竊盜犯行，且於脫逃過程中，對年歲已高之
      證人李吳隨珠施強暴行為，其惡性非輕，所竊盜之財產價
      值非高，犯後否認施強暴犯行之態度；暨被告前經觀察、
      勒戒之處分，及因施用毒品案件經法院判刑確定後，仍未
      能徹底戒絕毒品，再犯本件施用毒品犯行，足見其戒絕毒
      癮之意志不堅，未能體悟施用毒品對自己、家人造成之傷
      害及社會之負擔，幸犯後坦認並自首犯行，已見悔意，及
      施用毒品乃戕害自身健康，尚未直接危害他人，反社會性
      不高等一切情狀，就被告所犯上開2罪，分別量處如主文
      所示之刑，並定其應執行之刑，以示懲儆。
（七）扣案含第一級毒品海洛因殘渣之塑膠鏟管1支，其上殘留
      之海洛因已無法與之剝離，應全部視為被查獲之毒品，不
      論屬於犯人與否，應依毒品危害防制條例第18條第1項前
      段規定沒收銷燬之。
據上論斷，應依刑事訴訟法第299條第1項前段，毒品危害防制條
例第10條第1項、第18條第1項前段、第23條第2項，刑法第11條
、第329條、第328條第1項、第47條第1項、第62條前段、第51條
第5款，判決如主文。
中    華    民    國   100    年    1     月    7     日
                  刑事第十四庭  審判長  法  官  林美玲
                                        法  官  何世全
                                        法  官  許月馨
以上正本證明與原本無異。
如不服本判決應於收受判決後10日內向本院提出上訴書狀，並應
敘述具體理由；其未敘述上訴理由者，應於上訴期間屆滿後20日
內向本院補提理由書（均須按他造當事人之人數附繕本）「切勿
逕送上級法院」。
                                        書記官  黃美雲
中    華    民    國   100    年    1     月    7     日
附錄論罪科刑法條
中華民國刑法第329條：
竊盜或搶奪，因防護贓物、脫免逮捕或湮滅罪證，而當場施以強
暴脅迫者，以強盜論。
中華民國刑法第328條第1項：
意圖為自己或第三人不法之所有，以強暴、脅迫、藥劑、催眠術
或他法，至使不能抗拒，而取他人之物或使其交付者，為強盜罪
，處5年以上有期徒刑。
毒品危害防制條例第10條第1項：
施用第一級毒品者，處六月以上五年以下有期徒刑。